臺灣新北地方法院板橋簡易庭民事簡易判決
111年度板簡字第2181號
原      告  施丞    
被      告  綜合資融有限公司


法定代理人  林嘉涵  

訴訟代理人  劉修梅  
上列當事人間請求確認本票債權不存在事件，本院於民國111年1
1月1日言詞辯論終結，判決如下：
　　主　　　文
確認被告持有如附表所示本票，對原告之本票債權不存在。
訴訟費用由被告負擔。
   事 實 及 理 由
一、原告主張：被告執有原告於民國109年6月3日所簽發如附表
    所示本票1張（下稱系爭本票），聲請鈞院就系爭本票之新
    臺幣（下同）26,480元及自110年4月10日起至清償日止按週
    年利率百分之16計算之利息准予強制執行之裁定（即系爭本
    票裁定），惟該系爭本票簽發時原告未滿20歲為限制行為能
    力人，依法需法定代理人簽立同意書始為有效。原告法定代
    理人施中明、張錦淑於109年6月3日未在現場，亦未簽立同
    意書，且不知情，再該印章亦為盜刻，與原告法定代理人印
    鑑不相吻合。又系爭本票債權既不存在，則被告自不得持系
    爭本票裁定為執行名義聲請對原告之財產聲請強制執行。並
    聲明：如主文所示。
二、被告則以：原告於109年6月3日向被告以分期付款附條件買
    賣方式簽訂附條件買賣契約書，購買車號000-000山葉-125
    機車乙部，雙方約定總價為59,400元，自備款5,000元，且
    自109年7月10日起每月10日為期，每期給付4,950元分12期
    給付被告，惟原告於110年4月10日起竟拒付該分期款項，餘
    額尚欠26,480元。被告一再向原告催討多次，原告均置之不
    理，且存證信函戶籍地址也由原告之父親代收，被告也均無
    收到原告或其法代之聯繫。該機車於嘉減中古機車中和員山
    店購買，同意書則是由原告帶回請法代親簽用印，並告知確
    認如有不實則會涉及刑責。因此，被告並無原告所說有盜刻
    印鑑之行為等語資為抗辯。並聲明：原告之訴駁回。
三、本院之判斷：
㈠、按確認法律關係之訴，非原告有即受確認判決之法律上利益
    者，不得提起之，民事訴訟法第247條第1項前段定有明文。
    所謂「即受確認判決之法律上利益」，須因法律關係之存否
    不明確，致原告在私法上之地位有受侵害之危險，而此項危
    險得以對於被告之確認判決除去之者，始為存在。查本件原
    告主張簽發系爭本票時尚未成年，原告法定代理人亦未承認
    簽發本票之行為，原告簽發系爭本票之行為為無效，被告不
    得享有系爭本票之票據權利，原告對於被告自不負有上開票
    據債務，則此項法律關係存在與否即因兩造間有所爭執而不
    明確，被告並得持本票裁定聲請強制執行原告之財產，致原
    告在私法上地位有受侵害之危險，原告復得因本訴訟獲勝訴
    判決之結果取得對抗被告行使票據權利之依據，是原告提起
    本件訴訟，自有受確認判決之法律上利益，應予准許，合先
    敘明。
㈡、按本票本身是否真實，即是否為發票人所作成，應由執票人
    負證明之責（最高法院50年台上字第1659號判決意旨參照）
    ，次按限制行為能力人未得法定代理人之允許，所為之單獨
    行為，無效，民法第78條定有明文。經查：簽發票據，依目
    前實務見解，應解為一單獨行為，本件原告係90年4月生，
    原告於簽發系爭本票之日期為109年6月3日，有戶籍謄本可
    按，被告亦不否認上情，則原告於簽發系爭本票之時尚未成
    年，揆諸前開規定，自應得其法定代理人即施中明、張錦淑
    之允許，否則該行為即為無效，參照前開說明，應由被告就
    同意書上原告法定代理人簽名之真正負舉證責任。本件被告
    雖抗辯同意書是由原告帶回請法代親簽用印，並告知確認如
    有不實則會涉及刑責等語，惟原告否認同意書上原告法定代
    理人「施中明」、「張錦淑」簽名為法定代理人本人所親簽
    ，經本院比對同意書上「施中明」、「張錦淑」之簽名，與
    原告提出之施中明、張錦淑簽名字跡之結構佈局、態勢神韻
    及書寫習慣（包括連筆、筆序等細部特徵）全然不同，應非
    同一人所書寫，印鑑亦不相同，被告復未提出同意書之簽名
    係原告法定代理人親自為之或曾授權他人簽發及原告簽發系
    爭本票時已得法定代理人之允許之相關事證以供本院審認，
    原告簽發系爭本票之行為應屬無效，系爭本票既為無效票據
    ，其票據債權自無從衍生而不存在，原告之主張，即屬有據
    。
㈢、綜上所述，原告請求確認被告所持有如附表所示之本票債權
    對原告不存在，為有理由，應予准許。
四、本件事證已臻明確，兩造其餘攻擊防禦方法及舉證，與本件
    判決結果，尚無影響，爰不逐一論述，附此敘明。
五、訴訟費用負擔之依據：民事訴訟法第78條。
中　　華　　民　　國　　111 　年　　11　　月　　18　　日
                  臺灣新北地方法院板橋簡易庭
                            法  官  許珮育
以上正本係照原本作成。
如不服本判決，應於送達後20日內，向本院提出上訴狀並表明上
訴理由，如於本判決宣示後送達前提起上訴者，應於判決送達後
20日內補提上訴理由書（須附繕本）。
中　　華　　民　　國　　11　　年　　11　　月　　21　　日
                            書記官  吳昌穆
附表
發票人   發票日   到期日  票面金額（新臺幣） 甲○ 109年6月3日 110年4月10日 59,400元